【裁判字號】    98,交聲,1433
【裁判日期】    981225
【裁判案由】    聲明異議
【裁判全文】
臺灣彰化地方法院交通事件裁定        98年度交聲字第1433號
移送機關    交通部公路總局臺中區監理所彰化監理站
異議人即
受處分人    甲○○
上列受處分人因違反道路交通管理處罰條例案件，對於交通部公
路總局臺中區監理所彰化監理站中華民國98年9 月21日所為之彰
監四字第裁64-I00000000號處分聲明異議，本院裁定如下：
    主  文
原處分撤銷。
甲○○汽車駕駛人，駕駛汽車經測試檢定酒精濃度超過規定標準
，吊扣輕型機車駕駛執照壹年，施以道安講習，處罰鍰新臺幣
萬元。
    理  由
一、原處分意旨略以：異議人即受處分人甲○○於民國98年9 月
    19日下午7 時20分許，駕駛車牌號碼TUE-247 號輕型機車，
    在彰化縣鹿港鎮○○路與光復路口有「汽車駕駛人酒精濃度
    超過規定標準（0.4-0.55）」之違規，爰依道路交通管理處
    罰條例第35條第1 項第1 款裁處罰鍰新臺幣（下同）30,000
    元，吊扣駕駛執照12個月，並施以道安講習。
二、聲明異議意旨略以：警方查獲時其並未行駛，係停靠路邊，
    並無違規，且其僅有汽車駕照，希望不要吊扣等語。
三、經查：
  (一)按汽車駕駛人飲用酒類或其他類似物後，其吐氣所含酒精濃
    度超過每公升0.25毫克或血液中酒精濃度超過百分之0.05以
    上者，不得駕車。又汽車駕駛人，駕駛汽車經測試檢定酒精
    濃度超過規定標準者，處1 萬5000元以上6 萬元以下罰鍰，
    並當場移置保管其車輛及吊扣其駕駛執照1 年，因而肇事致
    人受傷者，並吊扣駕駛執照2 年，駕駛人並應接受道路交通
    安全講習，道路交通安全規則第114 條第2 款、道路交通管
    理處罰條例第35條第1 項第1 款、第24條第1 項第2 款分別
    定有明文。
  (二)異議人雖辯稱其當時並未行駛於道路，然證人即舉發員警施
    義澤證稱：其騎機車至光復中山路口時發現異議人逆向行駛
    ，就迴轉去追他，追到時他就停在一個小吃部前面，當時聞
    到他身上有酒味，便問他是否喝酒，他說有喝一點點，因為
    他有喝酒，所以請他回警備隊作酒測，其帶異議人回來之後
    有讓他漱口並休息15分鐘，測出來的的酒測值是0.48等語明
    確，參以證人與異議人並無仇怨，當無故意誣陷異議人之必
    要，其證詞應可採信，異議人前揭違規行為已堪認定，應依
    法裁罰。
  (三)惟按94年12月14日修正前道路交通管理處罰條例第68條原規
    定：「汽車駕駛人，因違反本條例及道路交通安全規則之規
    定，受吊扣或吊銷駕駛執照處分時，吊扣或吊銷其持有各級
    車類之駕駛執照」，業經修正為：「汽車駕駛人，因違反本
    條例及道路交通安全規則之規定，受吊銷駕駛執照處分時，
    吊銷其持有各級車類之駕駛執照」，並由行政院於95年2 月
    27日以行政院院臺交字第0950082898號令發布，定自95年3
    月1 日施行。考其修正理由乃因舊法將違法或違規駕駛人所
    持有各級車類之駕駛執照一併吊扣或吊銷失之苛酷，影響人
    民工作及生活甚鉅，故為上開修正。是依前開修正後道路交
    通管理處罰條例第68條規定，受吊扣駕駛執照處分時，不再
    吊扣其持有各級車類之駕駛執照，僅於受吊銷駕駛執照處分
    時，始吊銷其持有各級車類之駕駛執照，而限縮原條文之適
    用範圍，是受吊扣駕駛執照處分即不在本條規定適用之列甚
    明。查本件異議人即受處分人甲○○持有之駕駛執照種類為
    普通小型車，有駕駛人甲○○汽車駕照基本資料在卷可查；
    而異議人本件酒後駕車違規係駕駛輕型機車，並非駕駛普通
    小型車，有該案之舉發違反道路交通管理事件通知單、原處
    分機關之裁決書各1 份在卷可憑，揆諸前揭說明，原處分機
    關為本件吊扣駕駛執照處分時，自不得再吊扣受處分人所持
    有各級車類之駕駛執照，詎原處分機關竟仍吊扣受處分人各
    級駕駛執照，顯已逾越修正後道路交通管理處罰條例第68條
    之規範意涵及範圍，與法律意旨尚有未合。
  (四)至於公路監理機關於實務上僅逐級核發給汽車駕駛人一張汽
    車駕駛執照，致持有高級車類駕駛執照之汽車駕駛人駕駛低
    級車種違規酒駕，而須吊扣低級車類駕駛執照時，產生技術
    層面之困難；惟行政機關本應因應法令之變更，而精進其行
    政執行成效，斷不得因技術層面之困難，為求行政上之便利
    而置相關法令於不顧，甚或逾越比例原則，逕為吊扣其持有
    各級車類之駕駛執照，致侵害人民之工作權，此等如何為適
    當之處分及執行方式之問題，委應由行政機關設法解決，不
    能據此要求人民容忍該不利益，併此敘明。
四、綜上所述，受處分人就原處分聲明異議為有理由，原處分關
    於吊扣其各級駕駛執照12個月部分應予撤銷，依法改為諭知
    吊扣受處分人輕型機車駕駛執照1 年。又原處分機關就受處
    分人之前開違規行為所裁處受處分人罰鍰及施以道安講習部
    分，並無何違法或不當之處，本院仍諭知相同之處分，附此
    敘明。
五、據上論斷，應依道路交通管理處罰條例第87條第2 項前段、
    道路交通案件處理辦法第20條前段，裁定如主文。
中    華    民    國    98    年    12    月    25    日
                  交通法庭  法  官  王奕勛
以上正本證明與原本無異。
如不服本裁定，應於裁定送達後五日內向本院提出抗告狀(須附
繕本 )。
中    華    民    國    98    年    12    月    25    日
                            書記官  戴國安

司法院資訊處製作；財團法人民間司法改革基金會備份。
